臺灣臺中地方法院刑事判決
110年度訴字第1592號
公  訴  人  臺灣臺中地方檢察署檢察官
被      告  江宗諭



選任辯護人  葉憲森律師（法扶律師）
上列被告因違反毒品危害防制條例等案件，經檢察官提起公訴（
110年度偵字第24023號），本院判決如下：
    主    文
江宗諭犯藥事法第八十三條第一項之轉讓禁藥罪，累犯，處有期
徒刑參月，扣案如附表編號3、4所示之物均沒收。又犯販賣第二
級毒品未遂罪，累犯，處有期徒刑壹年捌月，扣案如附表編號2
所示之物沒收銷燬，扣案如附表編號1、5、6所示之物均沒收。
　　事　　實
一、江宗諭明知甲基安非他命屬毒品危害防制條例第2條第2項第2
    款所列之第二級毒品，且屬藥事法所稱之禁藥，依法不得販
    賣、轉讓，先後為下列犯行：
　㈠基於轉讓禁藥甲基安非他命之犯意，於民國110年7月17日15
    時許，在其所承租址設臺中市○○區○○路000巷000號之圖樂文
    旅6005房內，以將甲基安非他命置入玻璃球吸食器燒烤後，
    讓友人陳泰端用嘴巴吸取煙霧之方式，無償轉讓少許甲基安
    非他命與陳泰端1次。
　㈡基於販賣第二級毒品甲基安非他命以營利之犯意，於110年7
    月間某日，以其所有之IPhone手機（插用門號0000000000號
    SIM卡）為聯絡工具，在網路交友軟體Grindr以其所使用之
    使用者ID「G33J2B126A」、暱稱「嗨嗨嗨　29」之個人介紹
    資料中公開刊登：「缺可問」之隱含販賣毒品訊息，以招攬
    不特定之毒品買家，經警執行網路巡邏查緝業務時發現上開
    販毒訊息，即以暱稱「Top fun」佯為毒品買家與江宗諭聯
    繫後，兩人再改以通訊軟體LINE（江宗諭之LINE暱稱為「OZ
    I」，員警之LINE暱稱為「大莊」）洽詢毒品交易，雙方約
    定於110年7月19日16時許，由員警以新臺幣(下同)5000元價
    格，向江宗諭購買甲基安非他命2小包（共約2公克）。嗣於
    同日18時30分許，在上址305房內，佯為毒品買家之員警交
    付5000元與江宗諭後，江宗諭即交付甲基安非他命2小包與
    該員警，為警表明身分後當場逮捕而未遂，並扣得上開甲基
    安非他命2小包(即附表編號2之備註2、3所示之物)。再經江
    宗諭同意，帶同警方前往其承租之前揭圖樂文旅6005房搜索
    ，扣得甲基安非他命5包（即附表編號2之備註4至8所示之物
    ）、附表編號1、3至6所示之物。
二、案經臺中市政府警察局霧峰分局報告臺灣臺中地方檢察署檢
    察官偵查起訴。
    理    由
一、證據能力：
　㈠按被告以外之人於審判外之陳述，雖不符刑事訴訟法第159條
    之1至第159條之4之規定，而經當事人於審判程序同意作為
    證據，法院審酌該言詞陳述或書面陳述作成時之情況，認為
    適當者，亦得為證據；當事人、代理人或辯護人於法院調查
    證據時，知有刑事訴訟法第159條第1項不得為證據之情形，
    而未於言詞辯論終結前聲明異議者，視為有前項之同意，刑
    事訴訟法第159條之5定有明文。查本案認定事實所引用被告
    江宗諭以外之人於審判外之陳述，公訴人、被告及其辯護人
    於審判期日均表示無意見而不爭執，亦未聲明異議，審酌上
    開證據資料製作時之情況，尚無違法不當及證明力明顯過低
    之瑕疵，亦認為以之作為證據應屬適當，揆諸上規定，認前
    揭證據資料均有證據能力。
　㈡次按除法律另有規定外，實施刑事訴訟程序之公務員因違背
    法定程序取得之證據，其有無證據能力之認定，應審酌人權
    保障及公共利益之均衡維護，刑事訴訟法第158條之4定有明
    文。本案所引用之非供述證據，與本案均具有關聯性，並無
    證據證明係公務員違背法定程序所取得，復經本院依法踐行
    調查程序，是依刑事訴訟法第158條之4之反面解釋，自應認
    均具有證據能力。
二、認定犯罪事實所憑之證據及理由：
　㈠上開犯罪事實，業據被告於警詢、偵查、審理時均坦承不諱
    （見偵卷第59至73頁、第263至271頁，本院卷第162頁），
    核與證人陳泰端於警詢時之證述其自被告受讓禁藥甲基安非
    他命之情節相符（見偵卷第76至79頁），復有臺中市政府警
    察局霧峰分局成功派出所員警職務報告書、臺中市政府警察
    局霧峰分局搜索、扣押筆錄、扣押物品目錄表、自願受搜索
    同意書、認領保管單、毒品交易現場、被告承租前揭6005房
    現場及扣案物之照片、Grindr個人資料頁面及對話擷圖、LI
    NE個人檔案及對話擷圖、衛生福利部草屯療養院110年8月9
    日草療鑑字第1100700440號鑑驗書、臺中市政府警察局霧峰
    分局110年9月13日中市警霧分偵字第1100036032號函及所附
    證人陳泰端之尿液檢驗報告等件附卷可稽（見偵卷第76至79
    頁、第81至85頁、第89至93頁、第97頁、第99至103頁、第1
    15頁、第131至135頁、第301至305頁、第321頁、第139至15
    7頁、第159至199頁、第317至319頁，本院卷第77至79頁）
    ，及附表所示之物扣案可證，足認被告上開任意性自白與事
    實相符，堪予採信。
　㈡按販賣毒品係違法行為，非可公然為之，且毒品可任意分裝
    、增減份量、調整純度，其價格並隨時依交易雙方之關係、
    資力、需求量、對行情之認知、來源是否充裕、查緝是否嚴
    緊、購買者被查獲時供出來源之風險評估等因素而變動，既
    無公定價格，亦無法一概而論；因而販賣之利得，除經坦承
    犯行，或帳冊價量均臻明確外，委難察得實情。然衡以毒品
    價格昂貴且不易取得，其販賣行為涉及重罪，並為治安機關
    所嚴加查緝，若販賣毒品之人無利可圖，應無冒著被查獲之
    風險而平白攜帶毒品往返送交他人、自曝於險之理，故販賣
    毒品之人有從中賺取價差或量差而牟利之意圖及事實，應屬
    合理認定。從而對於有償之毒品交易，除別有事證足認係按
    同一價格轉讓、確未牟利者外，如僅以未確切查得販賣毒品
    賺取之價差或量差，即認定非法販賣之事證不足，將導致知
    過坦承之人面臨重罪，飾詞否認之人，反而僥倖得逞，將失
    情理之平（最高法院107年度台上字第140號判決意旨參照）
    。查犯罪事實一、㈡之部分，被告欲以5,000元之價格販賣約
    2公克甲基安非他命與佯裝買家之員警，而於本院訊問時自
    承就本案毒品交易係賺取價差，伊係以7,000元向上手購買5
    公克之甲基安非他命等語（見本院卷第45頁），可見被告販
    售毒品之價格高於其買入毒品之價格而有價差，堪認被告本
    案販賣第二級毒品未遂之行為，主觀上確有從中牟利而販賣
    第二級毒品之犯意及營利意圖。
　㈢綜上，本案事證明確，被告犯行堪以認定，應依法論科。　
三、論罪科刑：
　㈠按毒品危害防制條例與藥事法，性質上均為特別刑法，兩者
    間並無所謂普通或特別之關係，當無所謂「特別法優於普通
    法」原則之適用；又行為人出於一犯意而為一行為，同時該
    當於數法條所定犯罪構成要件之競合情形（法規競合）者，
    為避免犯罪之重複評價，依重法優於輕法原則，就競合之數
    法條中選擇其中較重之法條適用；是行為人明知為同屬禁藥
    之第二級毒品而轉讓予他人者，其轉讓行為同時該當於毒品
    危害防制條例第8條第2項之轉讓第二級毒品罪及藥事法第83
    條第1項之轉讓禁藥罪，因藥事法第83條第1項為重法，應優
    先適用藥事法第83條第1項之規定論罪（最高法院106年度台
    上字第3575號判決意旨參照）。
　㈡又刑事偵查技術上所謂之「釣魚偵查」，係指對於原已犯罪
    或具有犯罪故意之人，以設計引誘之方式，使其暴露犯罪事
    證，而加以逮捕或偵辦而言，此純屬偵查犯罪技巧之範疇，
    並未違反憲法對於基本人權之保障，且於公共利益之維護有
    其必要性存在，又於此情形，因毒品購買者為辦案佯稱購買
    ，而將販賣者誘出以求人贓俱獲，因其無實際買受之真意，
    且在警察監視之下伺機逮捕，事實上亦不能真正完成買賣，
    則該次行為，僅能論以販賣未遂（最高法院100年度台上字
    第4498號判決意旨參照）。查犯罪事實一、㈡，被告以Grind
    r公然刊登隱含販毒之訊息並與喬裝買家之員警達成交易毒
    品之約定，已著手於販賣毒品犯行之實行，惟因喬裝買家之
    員警本無實際買受該毒品之真意，且被告亦係處於警方監視
    之下伺機逮捕，而不能真正完成該次毒品交易，揆諸前揭說
    明，應論以販賣第二級毒品未遂罪。
　㈢核被告就犯罪事實一、㈠所為，係犯藥事法第83條第1項之轉
    讓禁藥罪；就犯罪事實一、㈡所為，係犯毒品危害防制條例
    第4條第6項、第2項之販賣第二級毒品未遂罪。被告於販賣
    第二級毒品前持有該毒品之低度行為，為其販賣之高度行為
    所吸收，不另論罪。被告所犯上開2罪間，犯意各別，行為
    互殊，應予分論併罰。　
　㈣刑之加重、減輕事由：
　⒈被告前因施用第二級毒品案件，經臺灣臺南地方法院以109年
    度簡字第607號、109年度簡字第2314號判決分別判處有期徒
    刑5月、5月確定，嗣同院以109年度聲字第2393號就上開案
    件裁定應執行有期徒刑7月確定，經入監執行後，於110年5
    月28日執行完畢出監，有被告之臺灣高等法院被告前案紀錄
    表附卷可稽，是被告於受徒刑之執行完畢後，5年以內故意
    再犯本案有期徒刑以上之2罪，均為累犯，爰審酌被告於本
    案所涉犯罪類型與前案相同（均為違反毒品危害防制條例案
    件），顯見前案科刑對被告未生警惕作用，有其特別惡性，
    足徵被告對於刑罰之反應力顯然薄弱，參照司法院釋字第77
    5號解釋意旨，除法定刑為無期徒刑部分依法不得加重外，
    應依刑法第47條第1項規定分別加重其刑。
　⒉被告著手販賣第二級毒品犯罪之實施，惟因佯裝毒品買家之
    員警欠缺購買真意而未完成交易，為未遂犯，依刑法第25條
    第2項規定，按既遂之刑度減輕其刑。　
　⒊毒品危害防制條例第17條第2項部分：
　①按犯毒品危害防制條例第4條至第8條之罪於偵查及歷次審判
    中均自白者，減輕其刑，毒品危害防制條例第17條第2項定
    有明文。次按行為人轉讓同屬禁藥之第二級毒品甲基安非他
    命（未達法定應加重其刑之一定數量）予成年人（非孕婦）
    ，依重法優於輕法之原則，擇較重之藥事法第83條第1項轉
    讓禁藥罪論處，如行為人於偵查及歷次審判中均自白，仍應
    適用毒品危害防制條例第17條第2項規定減輕其刑（最高法
    院109年度台上大字第4243號裁定意旨參照）。
　②查被告就其上開轉讓禁藥、販賣第二級毒品未遂之犯行，於
    警詢、偵查及本院審理中均已自白（見偵卷第59至73頁、第
    263至271頁，本院卷第162頁），揆諸上開說明，均應依毒
    品危害防制條例第17條第2項減輕其刑。
　⒋毒品危害防制條例第17條第1項部分：
　　按犯毒品危害防制條例第4條至第8條、第10條或第11條之罪
    ，供出毒品來源，因而查獲其他正犯或共犯者，減輕或免除
    其刑，毒品危害防制條例第17條第1項定有明文。被告於偵
    查中供稱其本案各次犯行之毒品來源之一為李Ｏ彥（姓名詳
    卷）（見偵卷第66頁、第269頁），以及提供其所知悉之李Ｏ
    彥相關資訊予員警，並依員警提供之犯罪嫌疑人紀錄表指認
    「李Ｏ彥」（見偵卷第66頁、第125至128頁），迄本案辯論
    終結前，經警回覆因被告上開供述而於110年8月13日執行誘
    捕偵查未果，另於110年9月16日因其他毒品案查獲李Ｏ彥到
    案，李Ｏ彥坦承有於110年7月18日及該日之前販賣甲基安非
    他命2-3次與被告，有臺中市政府警察局霧峰分局110年9月2
    2日中市警霧分偵字第1100036200號函及調查筆錄附卷可稽
    （見本院卷第121頁、第139至149頁），以時序觀之，應可
    認為李Ｏ彥供應被告甲基安非他命之時間早於被告所犯上開2
    次犯行，堪認被告本案兩次犯行均有因被告供述而查獲毒品
    來源李Ｏ彥，均應依毒品危害防制條例第17條第1項減輕其刑
    。
　⒌被告之刑同時有上開加重及減輕之情事，依法先加後減之；
    又有二種以上刑之減輕，並依法遞減之。　
　㈤爰審酌被告自104年起即多次施用毒品，並曾因此經法院為科
    刑判決，有其臺灣高等法院被告前案紀錄表存卷可查（見本
    院卷第17至32頁），是其明知毒品對人體危害之鉅，且甲基
    安非他命足造成施用者生理成癮性及心理依賴性，導致精神
    障礙與性格異常，甚至造成生命危險，嚴重戕害國人身體健
    康，然其為圖私利，竟仍著手實施販賣毒品犯行，復轉讓禁
    藥與他人，堪認其對於法律禁止販賣毒品、轉讓禁藥之規定
    ，呈現嚴重漠視及敵對之態度，法規範秩序並因此受到相當
    程度之動搖，而需以相當之刑罰對應以資回復。再衡諸被告
    販賣毒品未遂之數量與金額、轉讓禁藥之數量，並參以被告
    就上開兩次犯行始終坦承犯罪之犯後態度，兼衡其於審理中
    自陳國中畢業，曾於科技廠從事環境維護工作，日薪1500元
    ，家中有父母等語（見本院卷第162頁）之智識程度、家庭
    與生活狀況等一切情狀，分別量處如主文所示之刑，以示懲
    儆。
四、沒收部分：
　㈠查獲之第一級、第二級毒品及專供製造或施用第一級、第二
    級毒品之器具，不問屬於犯罪行為人與否，均沒收銷燬之，
    毒品危害防制條例第18條第1項前段定有明文。扣案如附表
    編號2所示透明結晶7包，確檢出第二級毒品甲基安非他命成
    分，有衛生福利部草屯療養院110年8月9日草療鑑字第11007
    00440號鑑驗書附卷可參（見偵卷第317至319頁），其中2包
    係本案販賣毒品未遂犯行所交易，被告並自承其餘5包係本
    案販賣所餘而伺機販賣用（見本院卷第102頁、第159頁），
    應依毒品危害防制條例第18條第1 項前段規定，於被告所犯
    販賣第二級毒品未遂犯行項下宣告沒收銷燬，至於盛裝上開
    甲基安非他命之包裝袋，因與附著其上之甲基安非他命難以
    析離，且無析離之實益與必要，應視為毒品而併予沒收銷燬
    ，另鑑定耗損之毒品，既已滅失，自無庸宣告沒收銷燬。
　㈡供犯罪所用之物部分：
　⒈按犯毒品危害防制條例第4條至第9條、第12條、第13條或第1
    4條第1項、第2項之罪者，其供犯罪所用之物，不問屬於犯
    罪行為人與否，均沒收之，毒品危害防制條例第19條第1項
    定有明文。扣案如附表編號1、5、6所示之手機、電子磅秤
    、分裝袋為被告所有，係供其犯本案販賣第二級毒品未遂犯
    行所用之物，業據被告供承明確（見本院卷第159頁），依
    毒品危害防制條例第19條第1項之規定，均於被告所犯販賣
    第二級毒品未遂犯行項下宣告沒收之。
　⒉供犯罪所用、犯罪預備之物或犯罪所生之物，屬於犯罪行為
    人者，得沒收之。但有特別規定者，依其規定，刑法第38條
    第2項定有明文。查扣案如附表編號3、4之吸食器、玻璃球
    為被告所有之物（見本院卷第159頁），並為被告轉讓甲基
    安非他命與陳泰端後，供其當場施用毒品之用，為被告、證
    人陳泰端陳述明確（見偵卷第63頁、第77頁），可認扣案如
    附表編號3、4之吸食器、玻璃球係供本案轉讓禁藥犯行所用
    之物，依刑法第38條第2項前段規定，於被告所犯轉讓禁藥
    犯行項下宣告沒收。　　　　
據上論斷，應依刑事訴訟法第299 條第1 項前段，毒品危害防制
條例第4 條第6項、第2 項、第17條第1項、第2 項、第18條第1
項前段、第19條第1 項，藥事法第83條第1 項，刑法第11條、第
25條第2項、第47條第1 項、第38條第2 項前段，判決如主文。
本案經檢察官蔣忠義提起公訴，檢察官林文亮到庭執行職務。
中　　華　　民　　國　　110 　年　　11　　月　　16　　日
                  刑事第十二庭　審判長法　官　廖慧娟
                                      法  官　黃震岳
                                      法  官　張意鈞
以上正本證明與原本無異。
如不服本判決應於收受判決後20日內向本院提出上訴書狀，並應
敘述具體理由；其未敘述上訴理由者，應於上訴期間屆滿後20日
內向本院補提理由書（均須按他造當事人之人數附繕本）「切勿
逕送上級法院」。
                                      書記官  陳怡臻
中　　華　　民　　國　　110 　年　　11　　月　　16 　日
附錄本案論罪科刑法條全文：
毒品危害防制條例第4條
製造、運輸、販賣第一級毒品者，處死刑或無期徒刑；處無期徒
刑者，得併科新臺幣三千萬元以下罰金。
製造、運輸、販賣第二級毒品者，處無期徒刑或十年以上有期徒
刑，得併科新臺幣一千五百萬元以下罰金。
製造、運輸、販賣第三級毒品者，處七年以上有期徒刑，得併科
新臺幣一千萬元以下罰金。
製造、運輸、販賣第四級毒品者，處五年以上十二年以下有期徒
刑，得併科新臺幣五百萬元以下罰金。
製造、運輸、販賣專供製造或施用毒品之器具者，處一年以上七
年以下有期徒刑，得併科新臺幣一百五十萬元以下罰金。
前五項之未遂犯罰之。
藥事法第83條
明知為偽藥或禁藥，而販賣、供應、調劑、運送、寄藏、牙保、
轉讓或意圖販賣而陳列者，處七年以下有期徒刑，得併科新臺幣
五千萬元以下罰金。
犯前項之罪，因而致人於死者，處七年以上有期徒刑，得併科新
臺幣一億元以下罰金；致重傷者，處三年以上十二年以下有期徒
刑，得併科新臺幣七千五百萬元以下罰金。
因過失犯第一項之罪者，處二年以下有期徒刑、拘役或科新臺幣
五百萬元以下罰金。
第一項之未遂犯罰之。

附表：
編號 扣押物品名稱 數量                    備註 1 IPhone手機 1支 1.IMEI：000000000000000。 2.含門號0000000000號SIM卡1張。 2 含第二級毒品甲基安非他命之晶體 7包 1.晶體7包，總毛重10.53公克。 2.檢品編號B0000000（編號1）晶體，驗前淨重公0.9279克，驗餘0.9170淨重公克。 3.檢品編號B0000000（編號2）晶體，驗前淨重0.9552公克，驗餘淨重0.9457公克。 4.檢品編號B0000000（編號3）晶體，驗前淨重0.7138公克，驗餘淨重0.7078公克。 5.檢品編號B0000000（編號4）晶體，驗前淨重5.0415公克，驗餘淨重5.0368公克。 6.檢品編號B0000000（編號5）晶體，驗前淨重0.2668公克，驗餘淨重0.2579公克。 7.檢品編號B0000000（編號6）晶體，驗前淨重0.0277公克，驗餘淨重0.0229公克。 8.檢品編號B0000000（編號7）晶體，驗前淨重0.0129公克，驗餘淨重0.0075公克。 9.衛生福利部草屯療養院110 年8 月9日草療鑑字第1100700440號鑑驗書（見偵卷第317至319頁）。 3 吸食器 1個  4 玻璃球 3支  5 電子磅秤 1臺  6 分裝袋 1包